臺灣臺南地方法院臺南簡易庭民事判決　
110年度南簡字第1212號
原      告  施秀花  

訴訟代理人  黃逸豪律師
            張俊文律師
被      告  高盟森  

訴訟代理人  陳冠州律師
上列當事人間請求侵權行為損害賠償(交通)事件，經本院於民國
111年1月18日言詞辯論終結，判決如下：
    主      文
被告應給付原告新臺幣624,640元，及自民國110年7月17日起至
  清償日止，按週年利率百分之五計算之利息。
原告其餘之訴駁回。
訴訟費用由被告負擔百分之七十，其餘由原告負擔。
本判決第一項於原告以新臺幣208,213元供擔保得假執行；但被
  告如以新臺幣624,640元為原告預供擔保後，得免為假執行。
原告其餘假執行之聲請駁回。
    事實及理由
一、原告起訴主張：
（一）被告於民國109年7月17日23時26分許，駕駛車牌號碼0000
      -00號自用小客車，由西向東，沿臺南市○○區○○路○○○○路○
      ○○○街設○○○○○號誌之交叉路口前時，本應注意遵守燈光號
      誌之指示，且依當時天候晴、柏油路面、乾燥、無缺陷、
      無障礙物、視距良好，並無不能注意之情事，竟疏未注意
      及此，貿然闖越紅燈駛入該交岔路口；適原告騎乘車牌號
      碼000-000號輕型機車，由北往南方向，沿臺南市中西區
      西華街行駛至該路口，二車因此碰撞，致原告倒地，並因
      此受有右側血胸、左側股骨骨折、腰椎第三到五節左側橫
      突骨折併第五腰椎右橫突骨折、B型主動脈剝離、肝臟裂
      傷及挫傷、右側腎臟血腫等傷害（下稱系爭傷害）。嗣經
      被告向到場處理之員警自承為肇事者，上情有道路交通事
      故現場圖為證。被告經本院110年度交簡字第102號刑事判
      決過失傷害罪，處有期徒刑4月確定，則被告應負侵權行
      為損害賠償責任，應認無訛。
（二）原告依民法第193條第1項、第195條第1項規定，得向被告
      請求賠償之金額如下：
　　⒈醫療費用新臺幣（下同）84,122元：
　　　原告因系爭傷害支出住院醫療費用84,122元，此有成大醫
      院診斷證明書（原證1）、醫療費用收據（原證2）為證。
　　⒉增加生活上需要之費用3,913元：
　　　原告因系爭傷害入住加護病房，須購買成人紙尿布、血壓
      計等用品，共計支出醫療器材用品費2,113元，此有國立
      成功大學醫學院附設醫院（下稱成大醫院）之加護病房家
      屬自備物品清單、購買收據（原證3）為證。原告因系爭
      傷害肢體無力，需使用便器椅支出1,800元（原證4）。
　　⒊看護費220,760元：
　　　原告因系爭傷害於109年7月17日至成大醫院急診並轉入加
      護病房，109年7月17日轉一般病房，住院期間宜24小時專
      人照顧，109年8月12日出院，出院後須24小時專人照顧3
      個月。原告於109年7月27日至109年8月12日及109年8月26
      日至109年11月12日聘請專業看護人員每日支出2,200元，
      共支出206,800元，有看護費用收據（原證5）可證；109
      年8月12日至109年8月26日居住於臺南市私立正覺老人養
      護中心，支出看護費用13,960元（12572+838+550），有
      臺南市私立正覺老人養護中心收據為證（原證6），共計
      支出看護費共220,760元（206800+13960）。
　　⒋交通費1,440元：
　　　原告因系爭傷害至成大醫院回診，因行動不便以計程車、
      復康巴士代步，支出就醫交通費1,440元，有計程車運價
      證明單、復康巴士收據可證（原證7）。
    ⒌不能工作損失238,000元：
　　　原告車禍前從事看護工作，有病患服務員訓練結業通知書
      可證（原證8）。原告自車禍發生後10個月無法工作，依1
      09年最低薪資23,800元計算，受有238,000元不能工作損
      失。
　　⒍精神慰撫金：
　　　原告因被告過失傷害行為受有系爭傷害，接受左側股骨內
      固定手術，目前日常生活都需有人陪伴在旁，以避免發生
      意外，情緒不穩、無組織架構能力、行走50公尺就需休息
      ，因此無法工作，生理及心理均承受相當壓力，精神上受
      有極大痛苦，故請求416,940元之精神慰撫金。
　　⒎綜上，原告得請求賠償金額共965,175元。又原告已領取強
      制汽車責任保險金65,175元，應視為被告損害賠償金額之
      一部分而予以扣除，則本件原告得請求賠償之金額扣除後
      為90萬元　。
（三）聲明：
　　⒈被告應給付原告90萬元，並自起訴狀繕本送達翌日起至清
      償日止按年利率百分之五計算之利息。
　　⒉前項判決請供擔保宣告假執行。
　　⒊訴訟費用由被告負擔。
二、被告抗辯：
（一）被告就原告主張之時間、地點駕駛自小客車與告所騎乘之
      輕型機車發生碰撞，並致原告受有體傷之客觀事實，及被
      告應負全部過失責任等情不爭執。茲就原告請求各項金額
      表示意見如下。
（二）醫療費用84,122元：被告不爭執。
（三）增加生活上需要之費用3,913元部分：
　　⒈對於醫療器材用品費用氣管內管保護固定器420元部分，原
      證3有相關欄位但醫院未勾選，不能證明係治療或住院所
      必須，應不能請求賠償。
　  ⒉其餘醫療器材用品費開銷1,693元不爭執。
 　 ⒊對於便盆椅1,800元，原告亦無證明係因受傷導致生活上必
      須使用，應不能請求。
（四）看護費220,760部分：
　　⒈109年7月27日至8月12日看護費用35,200元，被告否認。蓋
      據悉原告與看護施貴艷為姊妹或親屬，屬親屬間看護而非
      專業看護，是否有或能依照每日2,200元收費已屬有疑，
      且親屬看護不應比較專業看護收費。被告認應以每日1,20
      0元計算為商當，故應以19,200元計（1200元×16日＝19200
      ）。
　　⒉109年8月26日至11月12日看護費用171,600元，被告否認。
      據悉原告與看護施貴艷為姊妹或親屬，屬親屬間看護而非
      專業看護，是否有或能依照每日2,200元收費已屬有疑，
      且超過1個月以上之長期看護，依常情合理通常會聘請月
      薪之家庭看護工，避免開銷過大，故原告請求每日以2,20
      0元計算請求78日之看護費用，已逾必要之範圍。依勞動
      部函釋家庭看護工合理薪資為35,000元至35,000元，本件
      縱以較高之35,000元計算，請求金額應以89,753元為適當
      。
    ⒊109年8月12日至8月26日養護中心費用13,960元，被告不爭
      執。
（五）交通費1,440元，被告不爭執。
（六）不能工作損失238,000元部分，被告否認。原告此部分僅
      提出結業證書，不能證明有實際工作，故應不能請求。
（七）精神慰撫金416,940元，被告否認。原告受傷狀況經過治
      療已回復當中，而被告經濟狀況不佳，故原告請求前述金
      額顯然過高，被告應以15萬元為適當。
（八）另原告請求金額應扣除已受領之強制汽車責任保金外，另
      應扣除原告受領被告先行賠付之賠償金2萬元。
（九）聲明：
　　⒈原告之訴駁回。
　　⒉訴訟費用由原告負擔。
　　⒊如受不利判決，被告願供擔保請准宣告免為假執行。
三、得心證之理由：
（一）損害賠償責任之成立：
    ⒈按因故意或過失，不法侵害他人之權利者，負損害賠償責
      任。汽車、機車或其他非依軌道行駛之動力車輛，在使用
      中加損害於他人者，駕駛人應賠償因此所生之損害。不法
      侵害他人之身體或健康者，對於被害人因此喪失或減少勞
      動能力或增加生活上之需要時，應負損害賠償責任。不法
      侵害他人之身體、健康、名譽、自由、信用、隱私、貞操
      ，或不法侵害其他人格法益而情節重大者，被害人雖非財
      產上之損害，亦得請求賠償相當之金額。民法第184條第1
      項前段、第191條之2前段、第193條第1項及第195條第1項
      前段分別定有明文。次按駕駛人駕駛汽車，應遵守道路交
      通標誌、標線、號誌之指示；汽車行駛至交岔路口，其行
      進、轉彎應遵守燈光號誌之指示，道路交通安全規則第90
      條第1項前段、第102條第1項第1款前段，分別定有明文。
      又按車輛面對圓形紅燈表示禁止通行，不得超越停止線或
      進入路口，道路交通標誌標線號誌設置規則第206條亦有
      明文。
    ⒉經查，被告駕車行經上開交叉路口時，本應注意履行上開
      行車義務，且當時天候晴、柏油路面、乾燥、無缺陷、無
      障礙物、視距良好等情形，無不能注意之情事，竟疏未注
      意履行，闖越紅燈與原告騎乘之機車碰撞，致原告倒地受
      有系爭傷害等情，業經本院依職權調閱調查筆錄、診斷證
      明書、交通事故調查筆錄、診斷證明書、道路交通事故現
      場圖、道路交通事故調查報告表㈠、㈡、道路交通事故現場
      蒐證照片、現場監視器畫面截圖等資料（見臺南市政府警
      察局第二分局刑案偵查卷宗）查明屬實。被告亦自認應負
      全部肇事責任在卷（見本院卷第67頁），被告之過失行為
      肇致本件交通事故，足堪認定。
    ⒊又原告因本件交通事故受有右側血胸、左側股骨骨折、腰
      椎第三到五節左側橫突骨折併第五腰椎右橫突骨折、B型
      主動脈剝離、肝臟裂傷及挫傷、右側腎臟血腫等傷害，有
      成大醫院診斷證明書可證（見110南司簡調字第659號卷第
      23頁，下稱調解卷）。雖被告辯稱B型主動剝離非系爭車
      禍事故造成云云，惟上開病名確係本件車禍事故造成，業
      據成大醫院以110年12月8日成附醫外字第1100024813號函
      復本院稱：「經身體檢查、影像學檢查及次專科照會之綜
      合臨床判斷，該病患應為車禍後導致B型主動脈剝離。」
      等語（見卷第91-93頁），被告所辯並無可採。被告之過
      失駕駛行為與原告之系爭傷害結果間，具有相當因果關係
      ，應堪認定。從而，原告之身體權以及健康權因被告過失
      不法侵害行為而生損害，被告自應負侵權行為損害賠償責
      任。
（二）原告得向被告請求賠償之金額之認定：
    ⒈原告主張支出醫療費用84,122元，業據提出收據為證（見
      調解卷第25-31頁），被告對此亦不爭執（見本院卷第98
      頁），堪可認定為真正。
    ⒉原告主張增加生活上需要之費用3,913元，業據提出加護病
      房家屬自備物品表、交易明細、電子發票等件為證（見調
      解卷第33-35頁）。且查：
　　　⑴原告購買氣管內管保護固定器420元部分，依據加護病房
        家自備物品表並未勾選，非醫囑之醫療器材用品，原告
        主張係增加生活之需要自無可採；其餘醫療器材用品費
        開銷1,693元，被告不爭執，應可認定為真正。
 　   ⑵原告購買便盆椅支出1,800元，業據提出電子統一發票證
        明聯為證（見調解卷第37頁）。按原告因本件車禍事故
        受有左側股骨骨折、腰椎第三到五節左側橫突骨折併第
        五腰椎右橫突骨折等傷害，下肢承重能力差，不方便走
        路至浴廁，應有使用便盆椅之必要，上開支出應為增加
        生活上需要之費用。
　　　⑶綜上，原告主張增加生活上需要之費用為3,493元（計算
        式：1,693＋1,800＝3,493）；逾此之請求為無理由。
　　⒊原告請求看護費220,760部分：
　　　⑴原告因本件車禍故受有系爭傷害，經成大醫院醫師囑言
        ：「病患於2020年7月17日至本院急診，…2020年7月18
        日轉入加護病房，…2020年4月27日轉一般病房，住院期
        間宜24小時專人照顧。於2020年8月12日離院，宜門診
        追蹤治療且需24小時專人照顧3個月，…」等情，有診斷
        證明書在卷可按（見調解卷第23頁）。故原告在成大醫
        院住院期間之109年7月27日至109年8月12日，及109年8
        月12日至109年11月12日共三個月期間，有委請轉人照
        顧之必要。
  　　⑵查原告之女鄧思敏以每日2,200元，委由原告之妹施艷
　　　  貴於109年7月27日至8月12日期間看護原告，共支出看
　　　  護費用35,200元等情，有施艷貴出具之看護費用收據一
　　　  紙為證（見調解卷第39頁）。按臺南市全日、半日看護
　　　  之收費標準，經臺南市住院病患家事服務職業工作函復
　　　  本院稱：「本會看護：㈠日班12小時壹仟肆佰元。㈡夜
　　　  班12小時壹仟肆佰元。㈢全日班24小時貳仟肆佰元。」
　　　  有該函文可按（見本院卷第83頁），原告以每日2,200
　　　  元委請看護自無不合。雖被告抗辯稱之施艷貴之照護與
        專業看護員不同，不應比照專業看護收費云云。然施艷
        貴為看護原告所耗費之時間、勞力，與專業看護員相同
        ，應比照專業看護人員之勞務價值，以專業看護人員報
        酬計價。查自109年7月27日至109年8月12日共計16天（
        按7月27日由加護病房轉一般病房，以半日計；8月12日
        由一般看護轉臺南市私立正覺老人養護中心，亦以半日
        計），每日2,200元，共35,200元，原告請求此部分之
        看護費用為有理由。
  　　⑶原告主張109年8月12日至109年8月26日在臺南市私立正
　　　  覺老人養護中心支出看護費用（含尿布等）13,960元，
　　　  業據提出收據三紙為證（見調解卷第43、45頁），且為
　　　  被告所不爭執（見本院卷第68頁），堪可認定。
      ⑷原告之女鄧思敏以每日2,200元，委由原告之妹施艷貴於
        109年8月26日至109年11月12日期間看護原告，共支出
        看護費用171,600元等情，有施艷貴出具之看護費用收
        據一紙為證（見調解卷第41頁）。按臺南市全日看護之
        收費標準為每日2,400元，施艷貴之看護亦應比照專業
        看護之報酬已如前述，原告請求以每日2,200元計算自
        無不合。查109年8月26日至109年11月12日共計78.5天
        （按8月26日由臺南市私立正覺老人養護中心轉一般看
        護，以半日計），每日2,200元，共172,700元（計算式
        ：2,200×78.5＝172,700），原告僅請求171,600元為有
        理由。
  　　⑸綜上，原告得請求之看護費用為220,760元（計算式：
　　　  35,200+13,960+171,600＝220,760）。　
　　⒋原告支出交通費1,440元，並提出收據四紙為證（見調解卷
      第47、49頁），被告對此亦不爭執，此部分之事實應可認
      定。
　　⒌原告主張其自車禍後10個月無法工作，受有238,000元之損
      失並提出信合美醫院於91年7月5日出具之護理機構病患服
      務員訓練班結業證書為證（見調解卷第51頁）。惟原告提
      出上開結業證書，僅能證明其曾受病患服務員訓練，不能
      證明有實際工作，及有工作損失。況原告於系爭車禍事故
      發生後在臺南市政府警察局第二分局交通分隊製作調查筆
      錄時，在職業欄亦供稱「無」，有調查筆錄可按（見該分
      局南市警二偵字第1090538899號卷第5頁），難認原告有
      何因車禍無法工作之損失，原告此部分之請求為無理由。
    ⒍慰撫金部分：
　　　⑴按民法第195條第1項前段規定：「不法侵害他人之身體
        、健康…者，被害人雖非財產上之損害，亦得請求賠償
        相當之金額。」次按最高法院51年台上字第223號判決
        闡示：「慰藉金之賠償須以人格權遭遇侵害，使精神上
        受有痛苦為必要，其核給之標準固與財產上損害之計算
        不同，然非不可斟酌雙方身分資力與加害程度，及其他
        各種情形核定相當之數額。」
      ⑵原告原本身心健康，因車禍受有右側血胸、左側股骨骨
        折、腰椎第三到五節左側橫突骨折併第五腰椎右橫突骨
        折、B型主動脈剝離、肝臟裂傷及挫傷、右側腎臟血腫
        等嚴重傷害，住院期間及出院後三個月需專人24小時照
        顧，且需休養3-6個月等情，有成大醫院診斷證明書可
        按（見調解卷第23頁），堪信原告因本件車禍受傷後精
        神備感痛苦，而受有非財產上之損害。
      ⑶查原告小學肄業，107年度至109年度名下無財產及收入
        ；被告大學畢業，事故發生時在東森寵物雲股份有限公
        司工作，每月薪資約28,000元，目前無業，107年度有
        薪資所得11筆、財產1筆，108年度有薪資所得4筆、財
        產1筆，109年度有薪資所得2筆、財產1筆，此經兩造
        各自陳明在卷，並有兩造稅務電子閘門財產所得調件明
        細表在卷足憑（見本院卷第99頁、第29-42頁）。本院
        斟酌兩造之教育程度、身分、地位、經濟能力，及原告
        因此所遭受精神上痛苦之程度等一切情狀，認原告請求
        被告賠償精神慰撫金應以400,000元為適宜，逾此範圍
        之請求，則無理由。
    ⒎綜上，原告得請求被告賠償之數額為醫療費用84,122元、
　　　增加生活需要3,493元、看護費220,760元、交通費1,440
      元、精神慰撫金400,000元，以上共709,815元。
（三）又按保險人依強制汽車責任保險法規定給付之保險金，視
      為加害人或被保險人損害賠償金額之一部分。加害人或被
      保險人受賠償請求時，得扣除之。強制汽車責任保險法第
      32條有明文規定。而強制汽車責任保險法第32條規定之立
      法目的，在於保險人之給付乃由於被保險人支付保險費所
      生，性質上屬於被保險人賠償責任之承擔或轉嫁，應視為
      加害人或被保險人損害賠償金額之一部分，為避免受害人
      雙重受償，於受賠償請求時，得扣除之。查原告因系爭車
      禍事故已領取強制汽車責任保險金65,175元，被告對此亦
      不爭執（見本院卷第70頁），該金額自應予扣除。又被告
      已先行賠付原告20,000元，兩造對此均不爭執（見本院卷
      第70頁），亦應扣除。從而，原告請求被告給付624,640
      元（計算式：709,815－65,175－20,000＝624,640）為有理
      由。
（四）末按給付無確定期限者，債務人於債權人得請求給付時，
      經其催告而未為給付，自受催告時起，負遲延責任。其經
      債權人起訴而送達訴狀，或依督促程序送達支付命令，或
      為其他相類之行為者，與催告有同一之效力。遲延之債務
      ，以支付金錢為標的者，債權人得請求依法定利率計算之
      遲延利息。應付利息之債務，其利率未經約定，亦無法律
      可據者，週年利率為百分之五。民法第229條第2項、第23
      3條第1項前段及第203條定有明文。經查，本件損害賠償
      之債並無確定給付期限，從而，原告本於侵權行為之法律
      關係，請求被告應給付原告624,640元，及起訴狀繕本送
      達被告之翌日即110年7月17日（見調解卷第71頁）起至清
      償日止，依年利率百分之五計算之利息，為有理由。至原
      告逾此所為之請求，則屬無據。
四、綜上所述，原告依侵權行為損害賠償之法律關係，請求被告
    給付624,640元，及自110年7月17日日起至清償日止，按週
    年利率百分之五計算之遲延利息，即屬有理由，應予准許；
    逾此之請求，尚屬無據，應予駁回。
五、兩造均陳明願供擔保，聲請宣告假執行或免為假執行，關於
    原告勝訴部分，經核尚無不合，爰分別酌定相當之擔保金額
    准許之；至於原告敗訴部分，其假執行之聲請已失所依附，
    應併予駁回。
六、訴訟費用負擔之依據：民事訴訟法第79條。
中　　華　　民　　國　　111 　年　　2 　　月　　10　　日
                  臺南簡易庭  法　官  張麗娟
以上為正本係照原本作成。
如對本判決上訴，須於判決送達後20日內向本院提出上訴狀（須
附繕本）。
中　　華　　民　　國　　111 　年　　2 　　月　　10　　日
                              書記官  高培馨